臺灣臺北地方法院民事裁定 
110年度北簡字第1859號
原      告  凱基商業銀行股份有限公司


法定代理人  魏寶生  


被      告  林李牡丹（即林源堂之繼承人）


            林育星（即林源堂之繼承人）

            林鎔姿（即林源堂之繼承人）

            林蓉雅（即林源堂之繼承人）

上列當事人間請求清償借款事件，本院裁定如下：
    主    文
本件移送臺灣高雄地方法院。
    理    由
一、按當事人得以合意定第一審管轄法院。依第24條之合意管轄
    ，如當事人之一造為法人或商人，依其預定用於同類契約之
    條款而成立，按其情形顯失公平者，他造於為本案之言詞辯
    論前，得聲請移送於其管轄法院。民事訴訟法第24條第1項
    前段、第28條第2項前段分別定有明文。考其立法意旨，在
    於當事人之一造為法人或商人時，通常占有經濟上之強勢地
    位，如因契約涉訟而須赴被告之住、居所地應訴，無論在組
    織及人員編制上，均尚難稱有重大不便。如法人或商人以預
    定用於同類契約之債務履行地或合意管轄條款，與非法人或
    商人之他造訂立契約時，他造就此類條款表面上雖有締約與
    否之自由，實際上幾無磋商或變更之餘地。則一旦因該契約
    涉訟，他造即必須遠赴法人或商人以定型化契約所預定之法
    院應訴，在考量應訴之不便，且多所勞費等程序上不利益之
    情況下，經濟上弱勢者往往被迫放棄應訴之機會，如此不僅
    顯失公平，並某程度侵害經濟上弱勢者在憲法上所保障之訴
    訟權，於是特別明文排除合意管轄規定之適用。是以，定型
    化契約當事人因此爭執涉訟時，如法人或商人據此向合意管
    轄法院起訴，在不影響當事人程序利益及浪費訴訟資源之情
    況下，非法人或商人之他造於為本案之言詞辯論前，得聲請
    移送於其管轄法院。因此，在無其他特別審判籍管轄法院之
    適用時，法院受理此種移轉管轄之聲請，自應依民事訴訟法
    第1條「以原就被」原則定管轄法院。
二、本件原告固主張依被繼承人林源堂與訴外人萬泰商業銀行（
    下稱萬泰銀行）所訂立之小額循環信用貸款契約（下稱系爭
    契約）第21條約定，雙方合意以本院為管轄法院，而向本院
    起訴請求被告清償借款云云。惟查，本件被告住所地在高雄
    市前鎮區，其等於本件言詞辯論前，聲請移送其住所地即臺
    灣高雄地方法院（下稱高雄地院）管轄，此有被告於民國11
    0年1月27日提出之書狀及個人戶籍資料查詢結果在卷可稽，
    是被告住所地既在該地區，於發生本契約紛爭須訴訟時，自
    以在該處應訴最稱便利，如謂被告須受萬泰銀行單方所擬定
    條款之約束，勢須為新臺幣23萬8,474元之訟爭金額，而遠
    赴本院應訴，如此被告在考量勞力、時間及費用等程序上不
    利益之情況下，或須因此放棄應訴之機會，是萬泰銀行作為
    一法人，以事先擬定之定型化契約條款約定本院為管轄法院
    ，即屬顯失公平，為保護經濟上弱勢之被告，揆諸前揭規定
    及說明所示，本件應排除合意管轄法院規定之適用，又兩造
    間既無其他特別審判籍管轄法院規定之適用，依民事訴訟法
    第1條第1項之規定，自應由高雄地院管轄，爰依被告之聲請
    將本件移送於該管轄法院。
三、依民事訴訟法第28條第2項，裁定如主文。
中　　華　　民　　國　　110 　年　　2 　　月　　26　　日
                  臺北簡易庭  法  官  陳家淳
以上為正本係照原本作成。
如不服本裁定，應於裁定送達後10日內向本庭（臺北市○○○路0段
000巷0號）提出抗告狀，並繳納裁判費新臺幣1,000元。
中　　華　　民　　國　　110 　年　　3 　　月　　2 　　日
                              書記官  蘇炫綺